臺灣士林地方法院民事簡易判決
                                 110年度士簡字第1262號
原      告  蘇正宇  住○○市○○區○○路000巷00號5樓    被    
  告  金衍鏞  住○○市○○區○○路0段00巷00號
上列當事人間請求返還不當得利等事件，於中華民國110年11月3
日言詞辯論終結，本院判決如下︰
    主  文
被告應給付原告新臺幣捌萬捌仟柒佰參拾柒元，及自民國一百一
十年九月十日起至清償日止，按年息百分之五計算之利息。
被告應自民國一百一十年九月十一日起至返還臺北市○○區○○段○○
段○○○○地號土地止，按月給付原告新臺幣壹仟肆佰捌拾玖元。
原告其餘之訴駁回。
訴訟費用新臺幣壹仟陸佰陸拾元，由被告負擔新臺幣玖佰參拾元
，其餘新臺幣柒佰參拾元由原告負擔。
本判決原告勝訴部分得假執行，但被告如以新臺幣捌萬捌仟柒佰
參拾柒元為原告預供擔保，得免假執行。
原告其餘假執行之聲請駁回。
    事實及理由
一、原告主張：原告因拍賣取得坐落於臺北市○○區○○段0○段000
    地號土地（下稱系爭土地），並於民國102年1月3日辦理登
    記完畢。緣系爭土地前手李道光早於95年向被告及其餘占有
    人系爭土地之人提起拆屋還地訴訟，然經敗訴判決確定，無
    法拆除坐落系爭土地上之建物，惟被告所有坐落系爭土地上
    之門牌號碼為臺北市○○區○○路0段00巷00號建物（下稱系爭
    建物），面積為79.75平方公尺，業經臺灣高等法院以99年
    度重上更（一）字第27號判決認定系爭建物占有系爭土地，
    得類推適用民法第425條之1規定，認有租賃關係存在，原告
    得依此向被告請求相當於租金之利益。原告按系爭土地公告
    地價每平方公尺新臺幣（下同）4,000元計算，請求被告給
    付自101年12月20日拍賣取得時起至110年8月20日後5年共計
    60個月之不當得利共159,500元（計算式：4,000×79.75×0.1
    ÷12×60=159,500），並自110年8月21日起按月給付租金2,65
    8元，至返還土地為止。為此爰依民法不當得利之法律關係
    ，請求㈠被告應給付原告159,500元，及自起訴狀繕本送達被
    告之日起至清償日止，按年息百分之5計算之利息。㈡被告應
    自起訴狀繕本送達被告之日起至返還系爭土地止，按月給付
    原告2,658元。㈢並願供擔保請准宣告假執行。
二、被告則以：土地持有方欲收取租金被告乃予以尊重，但不可
    漫天喊價，原告欲收取之金額以百分之10計算太高，被告認
    為不妥，原告先前通知收取租金事宜時係主張以百分之8計
    算，且國立台灣大學是臺北市○○區○○段0○段○000地號土地所
    有權人，其向占用土地之盧秀英收取之補償金係以百分之5
    計算，既有例可循，基於雙方互惠公平之原則，土地持有方
    收取租金應以公告地價之百分之5為適當等語資為抗辯。並
    聲明：原告之訴及假執行之聲請均駁回，如受不利判決，願
    供擔保請准宣告免為假執行。
三、得心證之理由：
  ㈠按無法律上之原因而受有利益，致他人受有損害者，應返還
    其利益；雖有法律上之原因，而其後已不存在者，亦同。同
    法第179 條定有明文。又依不當得利之法則請求返還不當得
    利，以無法律上之原因而受有利益，致他人受有損害為要件
    ，故其得請求返還之範圍，應以對方所受之利益為度，非以
    請求人所受損害若干為準，無權占有他人土地，可能獲得相
    當於租金之利益，為社會通常之觀念，故如無權占有他人之
    房屋，加害人應返還之不當得利之範圍，為相當於租金之利
    益（最高法院97年度臺上字第294 號判決意旨參照）。城市
    地方房屋之租金，以不超過土地及其建築物申報總價週年利
    率10％為限，土地法第97條第1項定有明文。而依土地法施行
    法第25條之規定，土地法第97條規定之土地價額係指法定地
    價而言，再依土地法第148 條之規定，土地所有權人依土地
    法所申報之地價為法定地價；另依土地法第105 條之規定，
    同法第97條之規定，於租用基地建築房屋準用之。是城市地
    方建築基地之租金亦應以土地申報地價週年利率10％為上限
    。又土地所有權人未於公告期間申報地價者，以公告地價80
    ％為其申報地價，平均地權條例第16條亦有明文。惟基地租
    金之數額，除以基地申報地價為基礎外，尚須斟酌基地之位
    置，工商業繁榮之程度，承租人利用基地之經濟價值及所受
    利益等項，並與鄰地租金相比較，以為決定，並非必達申報
    總地價週年利率10％最高額。
　㈡本件原告為系爭土地所有權人，另被告所使用之系爭建物於
    本件起訴前5年即已占用系爭土地，占用面積為79.75平方公
    尺等事實，為兩造所不爭執，並有原告所提出之系爭土地登
    記第一類謄本及臺灣高等法院99年度重上更（一）字第27號
    民事判決等為證，前述事實，應認為真正。原告主張被告應
    給付相當於租金之不當得利，雖為被告所不爭執，然被告認
    原告所請求之金額過高，並認應以公告地價百分之5計算為
    適當等語置辯。經查：系爭土地自105年1月起之申報地價為
    每平方公尺3,120元，自107年1月起之申報地價為每平方公
    尺3,200元，有土地登記第一類謄本及地價第一類謄本在卷
    可參（見本院卷第124至126頁），本院參酌系爭土地所坐落
    位置及系爭建物雖有相當屋齡並位於巷弄內，且周邊多為住
    家並無商店，然鄰近有醫院、公園、加油站及學校等設施或
    機構，且有可迅速通往仰德大道、至善路、至誠路等市區道
    路，交通堪稱便利，此有卷附Google地圖在卷可查（見本院
    卷第132至134頁），經斟酌系爭建物所坐落地段、附近區域
    生活機能、繁榮程度及交通便捷等因素，本院認原告前述所
    計算相當於租金之不當得利數額，應按系爭土地之申報地價
    年息百分之7計算為適當。綜上，原告請求被告給付自105年
    9月11日起至110年9月10日（即起訴狀繕本送達被告之日）
    止之不當得利應為88,737元【計算式：｛3,120元×79.75平方
    公尺×7％÷12×（20/31+15）月｝+｛3,200元×79.75平方公尺×7％
    ÷12×（10/30+444）月｝=88,737元，小數點以下四捨五入】
    ，另請求自110年9月11日（即起訴狀繕本送達被告翌日）起
    至返還系爭土地止，被告應按月給付原告之不當得利應為1,
    489元（計算式：3,200元×79.75平方公尺×7％÷12=1,489元，
    小數點以下四捨五入）。
四、從而，原告依民法不當得利之法律關係，請求㈠被告應給付
    原告88,737元，及自起訴狀繕本送達被告之日（即110年9月
    10日）起至清償日止，按年息百分之5計算之利息。㈡被告應
    自110年9月11日起至返還系爭土地止，按月給付原告1,489
    元，為有理由，應予准許，原告逾此部分之請求，為無理由
    ，應予駁回。而原告此駁回之部分，其假執行之聲請即失所
    附麗，應併予駁回。
五、本件事證已臻明確，兩造其餘攻擊防禦方法及所提證據資料
    ，核與本件判決所得心證及結果均不生影響，毋庸逐一論述
    ，附此敘明。　　　　
六、本件係就民事訴訟法第427條第1項適用簡易程序所為被告部
    分敗訴之判決，依民事訴訟法第389條第1項第3款規定，應
    依職權就原告勝訴部分宣告假執行，並依被告聲請併予諭知
    如被告以主文第5項後段所示之金額為原告預供擔保，得免
    為假執行。另依職權確定本件訴訟費用額為1,660元（第一
    審裁判費），其中930元應由被告負擔，其餘730元由原告負
    擔。
中　　華　　民　　國　　110 　年　　11　　月　　24　　日
                  士林簡易庭法  官  莊明達
上列正本係照原本作成。
如不服本判決，應於判決送達後20日內，向本院提出上訴狀並應
記載上訴理由，如於本判決宣示後送達前提起上訴者，應於判決
送達後20日內補提上訴理由書（須附繕本）。
中　　華　　民　　國　  110 　年　  11　  月　　24    日
                            書記官  王淳平